臺灣高等法院高雄分院刑事判決　　　　　　　　　九十一年度上訴字第一七三三號
　　上　訴　人　臺灣高雄地方法院檢察署檢察官
　　被　　　告　丙○○
右上訴人因被告搶奪案件，不服臺灣高雄地方法院九十一年度訴字第二一三八號，中
華民國九十一年九月十八日第一審判決（起訴案號：臺灣高雄地方法院檢察署九十一
年度偵字第一三Ｏ二六號）提起上訴，本院判決如左：
    主  文
上訴駁回。
    理  由
一、公訴意旨略以：被告丙○○係告訴人乙○○及甲○○之子，基於意圖為自己不法
    所有之概括犯意，先後於九十一年六月五日十一時、同月七日十五時三十分及二
    十三日二十一時三十分，在高雄縣梓官鄉○○村○○路二四三巷五十一號自宅中
    ，竊取乙○○所有之直立式冷氣機一台、日立牌二十一吋電視機一台及同牌二十
    九吋電視機一台，得手後換錢供己花用。又基於意圖為自己不法所有之犯意，於
    同月六日八時，在前址處，趁甲○○不及防備之際，伸手入甲○○左手邊口袋，
    強行取走新台幣（下同）一千元得逞離去，甲○○於後追呼不及等語，因認被告
    涉有竊盜及搶奪罪嫌云云。
二、不受理部分：
  (一)按告訴乃論之罪，告訴人於第一審辯論終結前，得撤回其告訴；又告訴經撤回者
    ，法院應諭知不受理之判決，刑事訴訟法第二百三十八條第一項，及第三百零三
    條第三款定有明文。
  (二)本件公訴人認被告係犯刑法第三百二十條第一項之竊盜罪，而被告與告訴人乙○
    ○係直系血親之父子關係，依同法第三百二十四條第二項規定須告訴乃論，茲據
    告訴人乙○○於原審法院九十一年八月二十一日審理時當庭聲請撤回其告訴（見
    原審該日審判筆錄），揆諸前開說明，此部分應為不受理之判決。
三、無罪部分：
  (一)本件公訴人認被告涉有刑法第三百二十五條第一項之搶奪罪嫌，係以告訴人即被
    告母親甲○○應無給予被告一百元後，復自行交出一千元供被告零花而向警告訴
    被告搶奪之理，為其主要論據。原審訊據被告堅決否認有搶奪犯行，辯稱：告訴
    人給伊一百元後，伊再向告訴人要五百元，伊有問告訴人，告訴人沒有答話，伊
    以為告訴人同意了就自己伸手拿，當天晚上有拿五百元還給告訴人，伊並沒有強
    行拿錢的意思。
  (二)按犯罪事實，應依證據認定之，無證據不得推定其犯罪事實。又不能證明被告犯
    罪者，應諭知無罪之判決，刑事訴訟法第一百五十四條、第三百零一條第一項分
    別定有明文。又事實之認定，應憑證據，如未能發現相當證據，或證據不足以證
    明，自不能以推測或擬制之方法，為裁判基礎（最高法院四十年台上字第八六號
    判例參照）。
  (三)次按刑法第三百二十五條第一項搶奪罪之主觀要件，須意圖為自己或第三人不法
    之所有，而其客觀要件，則係乘人不備或不及抗拒而掠取財物。經查：被告伸手
    自告訴人口袋中取錢前，曾向告訴人要求給予五百元，因告訴人不答話，被告於
    是聲明「妳不給我，我就自己拿了」後始伸手自告訴人口袋中取錢，告訴人並未
    明示拒絕，亦未阻擋，且被告向告訴人索求五百元而取走一千元後，隨即於當晚
    返還告訴人五百元，此經告訴人甲○○於原審審理及本院調查時陳述明確。並稱
    「他可能以為我有同意」，「被告應該不算搶奪我」、「平常他也都是向我說過
    後，他自己去皮包拿錢。」等語（見原審法院九十一年八月二十一日、本院九十
    一年十一月十九日訊問筆錄），準此，以搶奪罪之主觀要件而言，難認被告有不
    法所有之意圖，以客觀要件觀之，被告亦無趁告訴人不備或不及抗拒而掠取財物
    之行為，此外，本院復查無其他積極之證據，足認被告確有公訴人所指之犯行，
    被告被訴犯罪，尚屬不能證明。
四、原審因而為被告被訴竊盜罪部分不受理，被訴搶奪罪部分無罪之判決，均核無不
    合，檢察官上訴意旨仍執前詞，並以告訴人於原審審理中所述及撤回告訴非出於
    真意云云，指摘原判決不當，為無理由，應予駁回。
五、被告經合法傳喚，無正當理由而不到庭，爰不待其陳述逕行判決。
據上論斷，應依刑事訴訟法第三百六十八條、第三百七十一條，判決如主文。
本案經檢察官鄭文貴到庭執行職務。
中    華    民    國     九十一     年      十二      月      十八      日
                              臺灣高等法院高雄分院刑事第九庭
                                  審判長法官  張明松
                                        法官  江泰章
                                        法官  任森銓
右正本證明與原本無異。
搶奪罪部分檢察官如不服本判決應於收受本判決後十日內向本院提出上訴書狀，其未
述上訴理由者，並得於提起上訴後十日內向本院補提理由書狀。
其餘部分不得上訴。
      書記官  施耀程
中    華    民    國     九十一     年      十二      月      十九      日
                                                                        Ｑ
